臺灣臺北地方法院民事裁定
110年度重訴字第264號
原      告  黃鴻    
訴訟代理人  李璇辰律師
被      告  昊城建設有限公司

法定代理人  陳欣霓  

訴訟代理人  楊灶律師
被      告  臺億建築經理股份有限公司

法定代理人  紀玉枝  
追加  被告  兆豐資產管理股份有限公司

法定代理人  林永堅  
上列當事人間請求履行契約事件，原告為訴之追加，本院裁定如
下：
    主  文
原告追加之訴即依民法第767條第1項中段而為請求部分駁回。
追加之訴訴訟費用由原告負擔。
    理  由
一、按訴狀送達後，原告不得將原訴變更或追加他訴；訴之變更
    或追加，如新訴專屬他法院管轄或不得行同種之訴訟程序者
    ，不得為之，民事訴訟法第255條第1項前段、第257條分別
    定有明文。次按，因不動產之物權或其分割或經界涉訟者，
    專屬不動產所在地之法院管轄，民事訴訟法第10條第1項定
    有明文，當事人如係行使物上請求權，係屬因不動產物權涉
    訟，應專屬於該不動產所在地之法院管轄。又原告之訴有起
    訴不合程式或不備其他要件之情形，且該訴訟成立要件之欠
    缺無從補正者，法院應以裁定駁回之，此觀民事訴訟法第24
    9條第1項第6款規定即明。
二、經查，本件原告起訴主張其與被告昊城建設有限公司（下稱
    昊城公司）簽訂合建契約書（下稱系爭合建契約），約定以
    被告昊城公司起造之建物與其之部分土地、找補款交換。被
    告昊城公司嗣偕同其與被告臺億建築經理股份有限公司（下
    稱臺億公司）、追加被告兆豐資產管理股份有限公司（下稱
    兆豐資產管理公司）簽訂建築經理業務委任暨信託契約書（
    下稱系爭信託契約），約定將被告昊城公司起造之建物及坐
    落土地信託登記予被告臺億公司，並設定最高限額抵押權予
    兆豐資產管理公司。被告昊城公司取得使用執照後，其與被
    告昊城公司簽訂協議書、切結書，確認其以土地交換分配編
    號C10建物〈即新北市○○區○○段0000號建物，權利範圍：全部
    ，含共有部分3696建號（權利範圍：10萬分之4258），共有
    部分包含車位編號11號，權利範圍：10萬分之707，下稱系
    爭3694建號建物〉，另承購編號D10建物及土地〈即新北市○○
    區○○段0000○號建物〔權利範圍：全部，含共有部分3696建號
    （權利範圍：10萬分之3615），下稱系爭3695建號建物〕，
    及新北市○○區○○段0000地號土地（權利範圍：10萬分之3096
    ，下稱系爭1281地號土地）〉。然被告昊城公司起造之建物
    及坐落土地均信託登記予被告臺億公司，並設定最高限額抵
    押權予兆豐資產管理公司，其兩度發函請求被告昊城公司、
    臺億公司依約辦理，均未獲善意回應為由，起訴請求：㈠被
    告昊城公司應塗銷系爭3694建號建物（權利範圍：10萬分之
    18938）之信託登記及最高限額抵押權，移轉該所有權予原
    告。㈡被告臺億公司應塗銷系爭1281地號土地（權利範圍：1
    0萬分之2465）之信託登記及最高限額抵押權。㈢被告昊城公
    司應塗銷系爭3695建號建物（權利範圍：全部）之信託登記
    及最高限額抵押權，移轉該所有權予原告。㈣被告昊城公司
    應移轉未信託登記之系爭1281地號土地（權利範圍：10萬分
    之3096）予原告。嗣於訴狀送達被告後，原告於110年8月19
    日以民事訴之追加、變更聲請狀，另追加兆豐資產管理公司
    為被告，並主張請求權基礎包括民法第767條第1項中段（見
    本院卷第39至43頁），而原告於本院110年8月12日審理時表
    示主要依照系爭合建契約請求（見本院卷第37頁），復於11
    0年12月6日當庭再次表示僅變更後第1項訴之聲明請求確認
    兆豐資產管理公司對系爭3694建號建物、系爭3695建號建物
    、系爭1281地號土地之最高限額抵押權不存在，即追加兆豐
    資產管理公司為被告部分方涉及民法第767條第1項中段，其
    他部分仍係依照系爭合建契約請求（見本院卷第84頁）。經
    核原告前開所為，屬訴之追加，然查該追加之訴係因不動產
    之物權涉訟，且以物上請求權為依據，揆諸前揭規定及說明
    ，自應由上開建物及土地所在地之法院即臺灣士林地方法院
    專屬管轄，並不得於本件訴訟程序為訴之追加，原告此部分
    追加之訴，與法不合，不應准許。
三、依民事訴訟法第249條第1項第6款、第95條、第78條裁定如
    主文。
中　　華　　民　　國　　111 　年　　5 　　月　　31　　日
                  民事第七庭    法　官　郭思妤
以上正本係照原本作成。
如對本裁定抗告須於裁定送達後10日內向本院提出抗告狀，並繳
納抗告費新臺幣1,000元。
中　　華　　民　　國　　111 　年　　5 　　月　　31　　日
                                書記官　程美儒